臺灣士林地方法院行政訴訟判決　
110年度交字第338號
原      告  样新有限公司

法定代理人  陳建志  
被      告  新北市政府交通事件裁決處
                      
代  表  人  李忠台    住同上
訴訟代理人  黃曉妍律師
上列當事人間交通裁決事件，原告不服被告中華民國111年1月11
日新北裁催字第48-CS0000000號、第48-CS0000000號裁決，提起
行政訴訟，本院判決如下：
    主  文
原告之訴駁回。
訴訟費用新臺幣參佰元由原告負擔。
    事實及理由
壹、程序事項：
　　本件原告因不服被告於民國111年1月11日以新北裁催字第48
    -CS0000000號、第48-CS0000000號違反道路交通管理事件裁
    決書（下合稱原處分），分別裁處如附表裁罰內容欄所示之
    裁罰，提起行政訴訟，依行政訴訟法第237條之1規定，應適
    用交通裁決事件訴訟程序，本院並依同法第237條之7規定，
    爰不經言詞辯論，逕為判決。
貳、實體事項：
一、爭訟概要：
　　新北市政府警察局汐止分局（下稱舉發機關）員警查證後，
    認民眾於110年7月31日檢具違規證據資料檢舉，原告所有之
    車牌號碼000-0000號自用小客車（下稱系爭汽車），分別於
    如附表違規時間欄所示之時間，行經如附表違規地點欄所示
    之路段，有如附表違規事實欄所示之事實屬實，而於如附表
    所示舉發通知單填單日期欄所示日期，填製新北市政府警察
    局如附表所示舉發通知單字號欄所示之舉發違反道路交通管
    理事件通知單（下稱舉發通知單）予以舉發車主即原告，並
    記載如附表所示應到案日期。原告於110年8月25日向被告陳
    述意見，經舉發機關查復違規事實屬實，被告乃於110年11
    月12日（嗣更新為111年1月11日，見本院卷第108、110頁）
    作成原處分，依違反如附表違反法條欄所示之規定，裁處如
    附表裁罰內容欄所示之裁罰。原告不服，遂提起本件行政訴
    訟。
二、原告起訴主張：
　㈠本案於110年7月26日13時56、58分被民眾檢舉跨越分向線及
    紅燈左轉在案。檢舉照片中能看到系爭汽車正在停紅燈並無
    做動作，而後因後方有警示聲、喇叭聲且橫向燈號轉紅燈，
    系爭汽車始起步左轉，原告本身在停紅燈，若真要闖紅燈，
    早就行駛而過，何必停在原處。再者，兩案距離約300公尺
    ，檢舉人都能行駛於系爭汽車後方檢舉，由此可知檢舉人應
    是與原告一樣紅燈時行駛左轉，因系爭汽車並無行車紀錄器
    以資證明，僅能由檢舉人之照片向庭上說明狀況，懇請庭上
    調閱監視器查明。又該路段本就狹小，進入時先下坡再馬上
    爬坡。上坡轉彎處路寬2.4公尺，而右側有一支燈桿，原告
    回現場查看，此路段車輛幾乎都跨越分向線而駛入來車道，
    原告附上影片，其內容係下班返家時，經過該路段的警車行
    駛之片段，因路型、速度及閃避行駛情況供庭上參考，並可
    證明原告非蓄意違規，懇請庭上原處分均撤銷等語。
　㈡並聲明：原處分撤銷。
三、被告答辯略以：
　㈠關於第CS0000000號：查舉發機關回復函、檢舉影片、影片截
    圖（參被證2、被證4、附件一「CS0000000.AVI」13：58：3
    4至13：58：41），於影片畫面13：58：34處，系爭汽車半
    個車身已越過路面雙黃實線（分向線），直至畫面13：58：
    41處，均保持壓在分向線上行駛之違規狀態，其行為顯屬「
    跨越分向限制線駛入來車道」之違規，為道路交通管理處罰
    條例第45條第1項第3款之處罰態樣，被告予以處罰，應無疑
    義。原告固稱：「為閃避該路段燈桿，方為此違規行為並非
    故意」，惟查採證影片（附件一「CS0000000.AVI」），於
    影片畫面13：58：32處，最右側有一電線燈桿，原告未受阻
    礙得順利經過，於13：58：36處，又遇一燈桿卻稱需閃避方
    能順利通行，電線燈桿之規格及設置距離應相同，原告所言
    顯為開脫違規行為之詞，故違規當時車道右側沿途並無任何
    機車、行人或類此障礙物等須閃避之情事；又原告稱經過該
    路段之他人亦有相同違規事實，參酌最高行政法院107年度
    判字第71號判決，他人所為之相同違規，並不易原告違規事
    實屬實之認定，職此，原處分應予以維持。
　㈡關於第CS0000000號：查舉發機關回復函、檢舉影片及影片截
    圖（參被證2、被證4、附件一「CS0000000.AVI」，影片時
    間13：56：08至13：56：18），於影片畫面13：56：08處，
    可見當時路口號誌為圓形紅燈亮起，而系爭汽車暫停於最內
    側左轉車道，逾三分之二以上車身已突出停止線外，並於影
    片畫面13：56：14處，逕行左轉駛入它向車道，然當時系爭
    路口號誌仍為圓形紅燈，尚未變換為圓形綠燈，行為顯未遵
    守燈光號誌，違反道路交通安全規則第102條第1項第1款，
    亦屬交通部109年11月2日交路字第1095008804號函釋所稱之
    「闖紅燈」之態樣，應無疑問，為道路交通管理處罰條例第
    53條第1項規制效力範圍所及，據以作成處分，洵屬合法；
    而關於原告稱因後方有警示聲不得已才逕行左轉等語，原告
    未再提供積極證據，難以認定違規當時原告確實有不得已需
    避讓後方車輛之因素，原告指摘尚不足採，主張撤銷原處分
    並無理由。
　㈢另就原告所稱並非故意違規等語，依行政罰法第7條第1項，
    不論違規行為人係故意或過失而違反道路交通管理處罰條例
    第53條第1項、第45條第1項第3款行政法上義務之行為，均
    應予處罰。本件原告確有「紅燈左轉」、「跨越分向限制線
    駛入來車道」之違規行為，已如前述，且原告主觀上縱無故
    意之情，亦有過失之可歸責事由，被告依法裁罰仍屬合法。
　㈣並聲明：原告之訴駁回。
四、本院之判斷：
　㈠按「汽車駕駛人，爭道行駛有下列情形之一者，處新臺幣六
    百元以上一千八百元以下罰鍰：…三、不依規定駛入來車道
    。…」、「汽車駕駛人，行經有燈光號誌管制之交岔路口闖
    紅燈者，處新臺幣一千八百元以上五千四百元以下罰鍰。」
    ，道路交通管理處罰條例第45條第1項第3款、第53條第1項
    定有明文。又按「汽車在未劃設慢車道之雙向二車道行駛時
    ，應依下列規定：…二、在劃有分向限制線之路段，不得駛
    入來車之車道內。」、「汽車行駛至交岔路口，其行進、轉
    彎，應依下列規定：一、應遵守燈光號誌或交通指揮人員之
    指揮，遇有交通指揮人員指揮與燈光號誌並用時，以交通指
    揮人員之指揮為準。…」，道路交通安全規則第97條第1項第
    2款、第102條第1項第1款亦有明文。再按「標線依其型態原
    則上分類如下：一、線條以實線或虛線標繪於路面或緣石上
    ，用以管制交通者，原則上區分如下：…㈧雙黃實線設於路段
    中，用以分隔對向車道，並雙向禁止超車、跨越或迴轉。」
    、「（第1項）分向限制線，用以劃分路面成雙向車道，禁
    止車輛跨越行駛，並不得迴轉。（第2項）本標線為雙黃實
    線，線寬及間隔均為一○公分。除交岔路口或允許車輛迴轉
    路段外，均整段劃設之。」、「行車管制號誌各燈號顯示之
    意義如左：…五、圓形紅燈㈠車輛面對圓形紅燈表示禁止通行
    ，不得超越停止線或進入路口。…」，道路交通標誌標線號
    誌設置規則第149條第1項第1款第8目、第165條第1項、第2
    項、第206條第5款第1目分別定有明文。另按「對於違反本
    條例之行為者，民眾得敘明違規事實或檢具違規證據資料，
    向公路主管或警察機關檢舉，經查證屬實者，應即舉發。但
    行為終了日起逾七日之檢舉，不予舉發。」，道路交通管理
    處罰條例第7條之1定有明文。
　㈡經查，原告所有之系爭汽車，於上揭時、地，有「不依規定
    駛入來車道」、「駕車行經有交通號誌管制之交岔路口闖紅
    燈」事實等情，有檢舉明細、舉發通知單（本件違規時間11
    0年7月26日，檢舉日期為110年7月31日，合於道路交通管理
    處罰條例第7條之1之規定）、採證照片、舉發機關110年10
    月26日新北警汐交字第1104250842號函、110年12月30日新
    北警汐交字第1104263263號函暨所附汽車車籍查詢資料等件
    附卷可稽（見本院卷第70-77、80-83、96-97、106、112頁
    ）。
　㈢原告雖主張：該路段本就狹小，上坡轉彎處路寬2.4公尺，而
    右側有一支燈桿，伊回現場查看，此路段車輛幾乎都跨越分
    向線而駛入來車道，可證明伊非蓄意違規等語。經查，本院
    勘驗本件採證影像（檔案名稱：CS0000000.AVI），勘驗結
    果為：「錄影畫面一開始右下角顯示時間為西元2021年7月2
    6日13：58：31（此為錄影畫面所示時間，下同），可看見
    當時天氣晴，日間光線充足，無聲音。系爭汽車（如紅色圓
    框所示）行駛於東勢街（見本院卷第130頁擷取畫面1）。於
    13：58：32，可看見系爭汽車（如紅色圓框所示）行駛於東
    勢街（見本院卷第130頁擷取畫面2）。於13：58：34，可看
    見系爭汽車（如紅色圓框所示）左側車輪壓上雙黃實線（見
    本院卷第132頁擷取畫面3）。於13：58：34，可看見系爭汽
    車（如紅色圓框所示）跨越雙黃實線（見本院卷第132頁擷
    取畫面4）。於13：58：37至13：58：40，可看見系爭汽車
    （如紅色圓框所示）行駛於雙黃實線上（見本院卷第134-13
    6頁擷取畫面5、6、7）。於13：58：41，可看見系爭汽車（
    如紅色圓框所示）車身向右，左側車輪壓上雙黃實線（見本
    院卷第136頁擷取畫面8）。於13：58：41至13：58：43，可
    看見系爭汽車（如紅色圓框所示）行駛於東勢街（見本院卷
    第138頁擷取畫面9、10）。」，有勘驗筆錄在卷可按（見本
    院卷第153頁）。依勘驗內容，系爭汽車行駛於新北市汐止
    區東勢街，確有跨越雙黃實線駛入來車道，原告所有系爭汽
    車有不依規定駛入來車道之違規事實明確。原告雖主張：該
    路段狹小，右側有一支燈桿，伊非蓄意違規等語。然查，依
    勘驗擷取畫面（見本院卷第130頁），系爭汽車行駛該路段
    ，其行向道路除系爭汽車外，尚有約系爭汽車寬度一半以上
    之空間，且系爭汽車有部分路段於右側有燈桿處，亦未駛入
    來車道（見本院卷第130頁下方擷取畫面），再該路段雙黃
    實線清楚明確，系爭汽車駕駛人，自應熟悉相關標線並遵守
    交通規則，然仍駕駛系爭汽車跨越雙黃實線駛入來車道，原
    告主張路段狹小，右側有一支燈桿，並非蓄意違規等語，難
    認可採。
　㈣原告又主張：檢舉照片中能看到系爭汽車正在停紅燈並無做
    動作，而後因後方有警示聲、喇叭聲且橫向燈號轉紅燈，系
    爭汽車始起步左轉，若真要闖紅燈，早就行駛而過，何必停
    在原處等語。經查，本院勘驗本件採證影像（檔案名稱：CS
    0000000.AVI），勘驗結果為：「錄影畫面一開始右下角顯
    示時間為西元2021年7月26日13：56：05（此為錄影畫面所
    示時間，下同），可看見天氣晴，日間光線充足，無聲音。
    面向系爭汽車（如紅色圓框所示）行向之交通號誌（如黃色
    方框所示）顯示為紅燈（見本院卷第140頁擷取畫面11）。
    於13：56：07，可看見系爭汽車（如紅色圓框所示）暫停於
    原地並超越停止線，面向系爭汽車行向之交通號誌（如黃色
    方框所示）顯示為紅燈（見本院卷第142頁擷取畫面12）。
    於13：56：14，可看見系爭汽車（如紅色圓框所示）暫停於
    原地，面向系爭汽車行向之交通號誌（如黃色方框所示）顯
    示為紅燈（見本院卷第142頁擷取畫面13）。於13：56：14
    ，可看見系爭汽車（如紅色圓框所示）向前行駛，面向系爭
    汽車行向之交通號誌（如黃色方框所示）顯示為紅燈（見本
    院卷第144頁擷取畫面14）。於13：56：18，可看見系爭汽
    車（如紅色圓框所示）欲左轉進入橫科路，面向系爭汽車行
    向之交通號誌（如黃色方框所示）顯示為紅燈（見本院卷第
    144頁擷取畫面15）。於13：56：19，可看見系爭汽車（如
    紅色圓框所示）行駛進入橫科路，面向系爭汽車行向之交通
    號誌（如黃色方框所示）顯示為紅燈（見本院卷第146頁擷
    取畫面16）。於13：56：20，可看見系爭汽車（如紅色圓框
    所示）行駛於橫科路（見本院卷第148頁擷取畫面17）。」
    ，有勘驗筆錄存卷供參（見本院卷第153-154頁）。依勘驗
    結果，可見系爭汽車於其行向號誌為紅燈時，進入路口，原
    告所有系爭汽車有闖紅燈之違規事實明確。原告雖主張：系
    爭汽車係因後方有警示聲、喇叭聲且橫向燈號轉紅燈始起步
    左轉，若真要闖紅燈，早就行駛而過，何必停在原處等語。
    然查，原告所有系爭汽車闖紅燈之違規行為，業經檢舉人指
    述明確，有檢舉明細在卷可證（見本院卷第70頁），況倘當
    時後方確有警示聲、喇叭聲等需前方讓道之情形，右側兩車
    道之車輛應亦有所反應（見本院卷第142頁上方照片），然
    依勘驗內容，右側兩車道之車輛並未於其等行向號誌為紅燈
    時，向前行駛挪移，此外，原告又未提出相關證據以實其說
    ，原告主張當時因後方有警示聲、喇叭聲才起步左轉等語，
    亦非可採。
　㈤至原告主張：兩案距離約300公尺，檢舉人都能行駛於系爭汽
    車後方檢舉，由此可知檢舉人應是與伊一樣紅燈時左轉，因
    系爭汽車並無行車紀錄器以資證明，懇請調閱監視器查明等
    語。經核，原告所有系爭汽車有不依規定駛入來車道、闖紅
    燈之違規事實，業經本院認定如前，原告主張檢舉人駕駛車
    輛違規情節縱若屬實，亦屬該車輛是否依法舉發裁罰之問題
    ，並無解於原告所有系爭汽車前揭違規事實，原告此部分之
    主張，無從採憑。
五、綜上所述，原告所有系爭汽車於前揭時、地，確有「不依規
    定駛入來車道」、「駕車行經有燈光號誌管制之交岔路口闖
    紅燈」之違規事實，舉發機關據以製單舉發，被告並依道路
    交通管理處罰條例第45條第1項第3款、第53條第1項、違反
    道路交通管理事件統一裁罰基準及處理細則及違反道路交通
    管理事件統一裁罰基準表之規定，裁處如附表所示之裁罰內
    容，核無違誤。是原告訴請撤銷原處分，為無理由，應予駁
    回。
六、本件判決基礎已臻明確，兩造其餘之攻擊防禦方法經本院斟
    酌後，核與判決不生影響，無一一論述之必要，併予敘明。
七、本件第一審裁判費為300元，應由原告負擔，爰確定第一審
    訴訟費用額如主文第2項所示。
八、據上論結，本件原告之訴為無理由，依行政訴訟法第237條
    之7、第237條之8第1項、第98條第1項前段，判決如主文。
中　　華　　民　　國　　111 　年　　4 　　月　　6 　　日
　　　　　　　　　行政訴訟庭　法　官　林宜靜
以上為正本係照原本作成。
如不服本判決，應於判決送達後20日內，向本院提出上訴狀並表
明上訴理由（原判決所違背之法令及其具體內容或依訴訟資料可
認為原判決有違背法令之具體事實），其未載明上訴理由者，應
於提出上訴後20日內向本院補提理由書（上訴狀及上訴理由書均
須按他造人數附繕本，如未按期補提上訴理由書，則逕予駁回上
訴），並應繳納上訴裁判費新臺幣750元。
中　　華　　民　　國　　111 　年　　4 　　月　　6 　　日
                              書記官  朱亮彰



附表：
編號 裁決書日期 裁決書字號 裁決書頁數 違規時間 違規地點 違規事實 違反法條 裁罰內容 舉發通知單填單日期 舉發通知單字      號 應到案日期 舉發通知單頁數 1 110年11月12日（嗣更新為111年1月11日） 新北裁催字第48-CS0000000號 見本院卷第108頁 110年7月26日13時58分許 新北市汐止區東勢街（東勢街東行方向） 不依規定駛入來車道 道路交通管理處罰條例第45條第1項第3款 罰鍰900元  110 年8月19日 新北市警交大字第CS0000000號 110年10月3日前 見本院卷第80頁 2 110年11月12日（嗣更新為111年1月11日） 新北裁催字第48-CS0000000號 見本院卷第110頁 110年7月26日13時56分許 新北市汐止區橫科路（407巷25弄左轉橫科路） 駕車行經有燈光號誌管制之交岔路口闖紅燈 道路交通管理處罰條例第53條第1項 罰鍰2,700元   110 年8月19日 新北市警交大字第CS0000000號 110年10月3日前 見本院卷第74頁